【裁判字號】    94,重訴,19
【裁判日期】    951114
【裁判案由】    給付借款
【裁判全文】
臺灣基隆地方法院民事判決              94年度重訴字第19號
原      告  乙○○
訴訟代理人  石宜琳律師
被      告  甲○○
訴訟代理人  黃丁風律師
            黃敬唐律師
            黃雅羚律師
上列當事人間給付借款事件，本院於中華民國95年10月31日言詞
辯論終結，判決如下：
    主  文
原告之訴及假執行之聲請均駁回。
訴訟費用由原告負擔。
    事實及理由
壹、程序事項：
    按民事訴訟法第255條規定「訴狀送達後，原告不得將原訴
    變更或追加他訴。但有下列各款情形之一者，不在此限：一
    、被告同意者。二、請求之基礎事實同一者。三、擴張或減
    縮應受判決事項之聲明者。四、因情事變更而以他項聲明代
    最初之聲明者。五、該訴訟標的對於數人必須合一確定時，
    追加其原非當事人之人為當事人者。六、訴訟進行中，於某
    法律關係之成立與否有爭執，而其裁判應以該法律關係為據
    ，並求對於被告確定其法律關係之判決者。七、不甚妨礙被
    告之防禦及訴訟之終結者。被告於訴之變更或追加無異議，
    而為本案之言詞辯論者，視為同意變更或追加。」本件原告
    起訴原請求被告應給付原告新台幣（下同）6,546,916元，
    暨如附表所示之利息起算日至清償日止，按年息百分之五計
    算之利息，及按日息千分之四計算之違約金，嗣於本院95年
    7月18日言詞辯論期日將附表中編號15之上揭利息起算日91
    年3月20日變更為自支付命令送達被告之翌日起算，屬減縮
    應受判決事項之聲明；又原告起訴原基於借款返還請求權，
    嗣後追加不當得利請求權，被告雖不同意原告追加，惟查原
    告請求之基礎原因事實均為原告交付之同一筆金錢，是參照
    首開說明，即為法之所許，應先敘明。
貳、實體事項：
一、原告主張下情，並聲明（一）被告應給付原告6,546,916元
    ，暨其中編號1至14之附表所示之利息起算日起至清償日止
    ，按年息百分之5計算之利息，及按日息千分之4計算之違約
    金，及附表編號15自支付命令送達被告翌日起至清償日止，
    按年息百分之5計算之利息，及按日息千分之4計算之違約金
    。（二）請准依職權宣告假執行。
    原告與被告於81年間因投資不動產而結識，被告曾對原告表
    示其為土地投資專業人才，是以原告因信賴而委託被告為其
    協調祖傳墳地之合建事宜。被告自83年起，陸續向原告借款
    如附表共15筆款項，又被告向原告以如附表「編號1-14」所
    示之借款，係以簽發交付本票方式作為借款憑據，而附表「
    編號15」則以交付借據為憑據，是被告關於本件借款總共為
    6,546,916元，其借款事由如下：
（一）編號1之本票係因被告於80年11月12日向原告借貸3紙支票
      ，票款各為72,000元，共計216,000元，用以支付被告位
      於礁溪鄉○○村○○路27巷8弄1號之10之房屋（下稱礁溪
      鄉房屋）分期貸款。而後於81年7、8 月間始補簽發附表
      「編號1」之本票。
（二）被告於81年3月28日向原告借貸25紙支票，票款各為
      15,808元，共計395,200元，用以支付其購買三陽喜美轎
      車之分期付款，被告並同時簽發「編號2」之本票，用以
      當作借款之憑證。
（三）被告於82年12月1日向原告借貸22紙支票，票款各為
      36,328元，共計799,216元，用以支付其購買三陽雅歌轎
      車之分期付款，被告並同時簽發「編號5」之本票，用以
      當作借款之憑證。
（四）被告於83年12月29日向原告借貸8紙支票，其中1紙為
      18,500元，其餘7紙均為18,000元，共計144, 500元
      ，用以支付被告礁溪鄉房屋之分期貸款，被告並同時簽發
      「編號6」之本票，用以當作借款之憑證。
（五）被告於84年9月2日向原告借貸3紙支票，票款分別為
      18,000元、13,000元、13,000元，共計44,000元，用以支
      付被告礁溪鄉房屋之分期貸款，被告並同時簽發「編號7
      」之本票，用以當作借款之憑證。
（六）被告於85年1月10日向原告借貸12紙支票，票款各為
      13,000元，共計156,000元，用以支付被告礁溪鄉房屋之
      分期貸款，被告並同時簽發「編號8」之本票，用以當作
      借款之憑證。
（七）被告於86年1月4日向原告借貸12紙支票，票款各為13,000
      元，共計156,000元，用以支付被告礁溪鄉房屋之分期貸
      款，被告並同時簽發「編號9」之本票，用以當作借款之
      憑證。
（八）被告於86年2月26日向原告借貸10紙支票，票款各為
      46,000元，共計460,000元，用以支付被告位於基隆市○○街142號（下稱基隆市房屋）之房貸，被告並簽發「編
      號10」之本票，用以當作借款之憑證。
（九）被告於86年5月10日向原告借貸支票1紙，票款為330, 000
      元，被告將之作為返還其與案外人丙○○之借款，被告並
      簽發「編號11」之本票，用以當作借款之憑證。
（十）被告於87年1月7日向原告借貸6紙支票，其中支票3紙，票
      款各為46,500元，共計139,500元，用以支付被告基隆市
      房屋之房貸；另3紙支票，票款各為13,000 元，共計
      39,000元，用以支付被告礁溪鄉房屋之分期貸款。以上二
      筆借款共計178,500元，被告並簽發「編號12」之本票，
      用以當作借款之憑證。
（十一）被告於87年4月2日向原告借貸18紙支票，其中支票9紙
        ，票款各為46,500元，共計418,500元，用以支付被告
        位於基隆市房屋之房貸。另9紙支票，票款各為13,000
        元，共計117,000元，用以支付被告位於礁溪鄉房屋之
        分期貸款。以上二筆借款共計535, 500元，被告並簽發
        「編號13」之本票，當作借貸之憑證。
（十二）被告於88年1月5日向原告借貸24紙支票，其中支票12紙
        ，票款各為48,000元，共計576,000元，用以支付被告
        基隆市房屋之房貸。另12紙支票，票款各為13,000元，
        共計156,000元，用以支付被告礁溪鄉房屋之分期貸款
        。以上二筆借款共計732, 000 元，被告並簽發「編號
        14」之本票，當作借貸之憑證。
（十三）「編號15」之500,000元借據，係因被告為向案外人丙○○借款所書立，被告於清償案外人丙○○之借款後，
        被告取回該紙借據。嗣被告向原告借貸502,042元，分
        別用以89年6月6日支付訴外人徐媽媽之工資7,500元及
        由原告代被告繳納89年5月24日、89年7月25日被告分別
        積欠中國信託商業銀行之卡債244,000元、250,542 元
        ，上開借款並於89年7月25日始逕交付原告該紙借據當
        作向雙方3次借款之憑證，差額2,042元，係因當時雙方
        不願計較所致。
（十四）被告為償還其雙親因經營雜貨店不善以及倒會等積欠之
        債務，於81年8月14日向原告借貸500,000元，同時簽發
        「編號 3」之本票，用以當作借款之憑證。被告並親自
        於 81年8月15日自基隆市農會乙○○活期儲蓄存款帳戶
        （帳號為000000000000- 000 ），書立取款憑條，提領
        現金500,000元，作為借款。
（十五）被告為償還其雙親因經營雜貨店不善以及倒會等積欠之
        債務，於81年8月17日向原告借貸1,400,000元，同時簽
        發「編號 4」之本票，用以當作借款之憑證。被告並親
        自於 81年8月17日自基隆市農會乙○○活期儲蓄存款帳
        戶（帳號為000000000000-000），書立取款憑條，提領
        現金1,400,000元，作為借款。
    綜上所述，原告所持上開本票及借據，於到期日或清償日向
    被告提示或請求，惟均未獲被告付款或清償，嗣屢經原告催
    告，被告均置之不理，為此請求被告返還借款。若鈞院認原
    告尚未盡舉證消費借貸法律關系，然被告亦無法舉證證明兩
    造間係屬「贈與」，查被告既自認有收受系爭金額，則應認
    被告上開收受金額之行為，係屬無法律上原因而受有利益，
    致原告受有損害，被告亦應返還其不當得利所接受金錢。
二、被告則以下詞置辯，並聲明：（1）原告之訴駁回。（2）如
    受不利之判決，請准供擔保宣告免為假執行。
（一）兩造間曾為同居10餘年之男女朋友，同居期間，雙方關係
      如一般夫妻無異，原告為與被告同居並討歡心，不僅出資
      購買基隆市房屋及其土地贈與被告，另亦提供被告一切生
      活開銷所需費用以供其花用。豈料，自91年10月間，雙方
      因細故而爭吵，原告即斷絕給予被告任何費用，兩人之關
      係漸行漸遠，迄92年5月間，原告未經被告同意取走被告
      財物後，兩造遂終止同居關係。惟原告仍不願輕易放過被
      告，同時亦向  鈞院提起返還標購房屋價金之民事訴訟案
      件 (此案亦經  鈞院判決原告之訴駁回，目前仍繫屬於台
      灣高等法院審理中)，原告為了索回伊贈予被告之物品 (
      包含房屋、土地及金錢等)，因而一再地捏造事實濫訴興
      訟，企圖藉此民、刑事之訴訟逼使被告就範。原告在面臨
      前揭一連串的訴訟俱遭敗訴駁回後，竟不擇手段以偽造本
      票方式，刻意製造兩造間存有金錢借貸之「事證」，進而
      利用前揭本票向  鈞院分別聲請支付命令及本票裁定，再
      進一步聲請強制執行拍賣手段取回原告贈送予被告之房屋
      及土地等。
（二）原告分別於台灣高等法院及 鈞院合計共提出23紙本票及1
      紙借據，其中2紙本票，本票號碼分別為TS 21440（
      CH762638）、TS21441（CH762639），發票日 (均為84年
      10月18日及84年10月21日)及票據金額 (均為100萬元及70
      萬元)均相同，二者應係指同一筆金錢借貸，此為原告事
      後偽造而成。
（三）再觀本票號碼TS211439、TS211440、TS211441之三紙本票
      所示，比較三紙本票之發票日，分別為「88年1月5日」、
      「84年10月18日」及「84年10月21日」，若上開三紙本票
      為真，豈有可能票據號碼在前，發票日期卻在最後，相反
      地，票據號碼在後，發票日期卻比票據號碼在前之本票更
      早簽發，如是觀之，顯然票據簽發順序前後完全顛倒矛盾
      ，唯一之理由即為TS211440、TS0000000紙本票係事後為
      了替換，因而再另外補充偽造而成。
（四）兩造自92年間開始訴訟以來，原告從未提及兩造間有簽發
      「本票」或「金錢借貸」一事。依原告於  鈞院所提出之
      多紙本票及借據，合計金額有16,118,182元，如此高額之
      金錢借貸，原告焉有可能在過去訴訟程序中從未提及？依
      原告於「另案」開庭時原告本人已自承係「花」用金錢在
      被告身上，而非「借」給被告金錢。
（五）依原告提出之多紙本票之「發票地」及「發票人、身分證
      字號」，均係以「橡皮章」連續蓋印於本票上，發票日期
      最早一張為80年11月12日，最晚為91年2月20日，二張本
      票前後相差近11年，但本票上所蓋用之「橡皮章」均屬同
      一，且毫無磨損或破裂之處，焉有可能？又「發票日」「
      到期日」「違約金之利率記載」「票面金額 (阿拉伯數字
      部分)」及「票面金額 ( 國字大寫部分)」均係以打字機
      或日期戳章蓋印完成，前後相隔近11年，竟然23張本票之
      製作格式完全同一，若非此係事後原告刻意偽造而成，焉
      有可能如是之情形發生？
（六）依原告所提出之多紙本票，票載發票地均為「基隆市○○
      區○○里○鄰○○街142號」，且均係以「橡皮章」蓋印製
      作完成。１、被告係於81年5月28日始購入系爭武聖街142
      號房屋，同年6月24日辦妥所有權移轉登記，又被告係於
      81年7月6日始設籍遷入系爭武聖街142號房屋，然原告提
      出之編號1及2二紙本票，分別係於80年11月12日及81年3
      月28日簽發，且本票上記載之發票地亦均為「基隆市○○
      區○○里○鄰○○街142號」，但是時，被告根本尚未購買
      該武聖街142號房屋，焉有可能在該地址之房屋內簽發本
      票交予原告？豈有此理！顯然，前揭本票係事後偽造而成
      ，至為灼然。
（七）武聖街142號房屋早於83年7月1日即因鄰增編之緣故，將3
      鄰變更為15鄰，迄今亦然。被告實際有住居於該房屋內，
      對於住址有變更一事，當然亦知之甚詳。則83年7月1日後
      所開立本票之「發票地」卻均為「基隆市○○區○○里○
      鄰○○街142號」，被告豈有可能明知自己房屋地址已有
      變更之情形下，而仍故意蓋用舊地址之橡皮章？此顯不合
      常理甚明，堪信多紙本票確係原告事後偽造而成，不容置
      疑。
   綜上，被告否認曾向原告借貸如附表所示14紙本票及1紙借據
   之金額合計6,54萬6,916元，自不可能簽發任何本票或借據交
   予原告，則原告所執多紙本票 (含本案之14紙本票在內)均係
   事後原告盜蓋被告印文偽造而成。
三、兩造不爭執之事實：
（一）編號1-14本票之印文係被告所有；編號15之借據上簽名為
      被告本人所為。
（二）編號11本票涉及之原告所付款之支票（號碼為IY0000000
      、金額330,000元），其中金額部分「參拾參萬元正」部
      分及該紙支票票頭部分「5/10、33萬、卉」之筆跡為被告
      所為、編號15本票所涉及之原告所付款之支票（號碼為
      IY0000000 、金額為7,500元），其中之金額「柒仟伍佰
      元正」及該紙支票票頭「6/6、徐媽媽、工資」之筆跡為
      被告所為。
（三）編號1、2、5至10本票及編號12至編號14本票之資金來源
      及用途不爭執。編號3、4本票部分：基隆市農會的取款憑
      條是原告所寫。
四、得心證之理由：
    本件爭執之處，係在於兩造間究竟有無分別成立如原告所主
    張之消費借貸契約關係？茲說明本院見解如下：
（一）原告雖主張：（1）被告自83年起，陸續向原告借款如附
      表共15筆款項，分別以簽發交付本票方式及交付借據作為
      借款憑據；（2）被告所不爭執之資金來源及用途，亦可
      證明系爭本票及借據係被告所簽發，本票及及借據上所載
      之金額，原告確實有交付被告收受，且兩造間確存有借貸
      關係；（3）附表<一>編號96支票（號碼為IY0000000）確
      實係被告於86年5月10日向原告借貸33萬元為返還訴外人
      丙○○之用，係由原告逕交支票本而授權被告甲○○所簽
      發，按該票頭被告明確記載「此一支票係交付給訴外人丙○○」，足證被告確實有借貸該筆款項無疑；（4）被告
      於89年6月6日向原告借貸附表<一>編號145之支票（號碼
      為IY0000000）票款，即7,500元，並簽發票面金額為「柒
      仟伍佰元正」之支票一紙，係原告逕交付被告授權簽發，
      並簽發將之作為被告返還案外人徐媽媽之工資，復被告併
      同另兩筆款項合簽發一張本票交予原告，以作為被告向原
      告借款之憑證，由此足可證明被告確實有借貸該筆款項無
      疑。（5）被告向原告詐稱遭原告之妻聚眾施暴，致原告
      耿耿於懷，是以實在難以想像原告僅因此便有義務必須提
      供被告日常之金錢花用？原告僅於被告經濟上有需要，原
      告才會借給被告。又被告對原告借貸金錢或有未曾書立任
      何憑據者，原告均未主動要求出立憑據。詎料，被告竟索
      性對上開債務不予承認，是關於被告未書立借貸憑據之部
      分，原告不得已只有抱著「自然債務」之心態，始而述說
      「花在她身上將近2000萬」等語。（6）原告係以系爭14
      紙本票及借據證明兩造間確有借貸關係存在之憑證，蓋被
      告對於系爭附表所示之本票及借據，其上印文亦不否認真
      正，且原告並已舉證證明原因關係，被告亦不否認確實有
      收受上揭本票及借據上所載之金額，則原告已盡舉證責任
      ，縱被告否認編號11、第96號支票，編號15、第145號支
      票之證據能力，惟上揭附表所示14紙本票及借據，原告既
      除上開被告否認部分外，均已能舉證原因關係及已交付金
      額，按被告既交付附表所示之本票及借據，資為借貸之憑
      證，則依誠信原則及比例原則，該附表所示之本票及借據
      等憑據，即應俱認有證據能力，即已足以證明雙方間之借
      貸關係，應無疑義云云，並提出編號1至14之本票及編號
      15之借據為證。經查：
  １、編號1-14本票部分：
  （1）關於系爭本票編號1、2、5至10、12至14號的借款部分：
       按稱消費借貸者，謂當事人一方移轉金錢或其他代替物
       之所有權於他方，而約定他方以種類、品質、數量相同
       之物返還之契約。此民法第474條第1項定有明文。再者
       ，民事訴訟法係由原告主張權利者，應先由原告負舉證
       之責，若原告先不能舉證，以證實自己主張之事實為真
       實，則被告就其抗辯事實，即令不能舉證，或其所舉證
       據尚有疵累，亦應駁回原告之請求；又主張法律關係存
       在之當事人，須就該法律關係發生所須具備之特別要件
       ，負舉證之責任，此最高法院17年上字第917號、48年台
       上字第887號著有判例可資參照。又消費借貸法律關係之
       成立，須具備：（一）借貸意思表示相互一致、（二）
       交付借貸物等特別要件，是當事人主張有金錢借貸關係
       存在，除須證明有金錢之交付外，自須就雙方借貸意思
       表示互相一致，負舉證之責，若僅證明有金錢之交付而
       未證明借貸意思表示一致者，尚不能認為有金錢借貸關
       係存在。此亦有最高法院86年度訴字第34號判決可稽。
       原告雖主張被告向其借貸支票，用以支付被告各筆款項
       之支出，並簽發本票以為憑證之事實，惟為被告否認，
       辯稱：「兩造間曾為同居10餘年之男女朋友，同居期間
       ，雙方關係如一般夫妻無異，原告為與被告同居並討歡
       心，不僅出資購買基隆市房屋及其土地贈與被告，另亦
       提供被告一切生活開銷所需費用以供其花用」等語，查
       兩造間為男女朋友關係為雙方所不爭執。被告父親過世
       ，訃文上列原告為「孝女婿」，另原告於臺灣高等法院
       94年度重上字第73號侵權行為損害賠償等事件中，亦自
       承花在被告身上前後將近2千萬元，此分別有原告提出之
       訃文及臺灣高等法院94年度重上字第73號侵權行為損害
       賠償等事件94年3月16日準備程序筆錄影本在卷可徵。綜
       上，足見兩造交往深入，原告已得被告家人認同視之為
       「女婿」，兩造間關係既如此密切，其資金之往來，即
       難遽認為借貸關係。而交付支票之原因事實不一而足，
       非僅限於借貸而已，亦不乏出於贈與、清償、買賣等原
       因。被告否認兩造間對資金往來為借款，依前揭之實務
       見解，原告自應就其提供支票之初係以貸與之意思交付
       ，然原告迄未舉證證明其交付被告支票之初係基於貸與
       金錢之意思，則其舉交付支票給予被告用以清償各種款
       項等資料，尚無由證明兩造間消費借貸契約確已成立。
       又原告雖原提出被告所不爭執之印文之本票，用以作為
       兩造借款之憑證，惟被告否認本票之真正，主張印文為
       被告所盜蓋。經查，原告提出之本票，最後1紙之到期日
       為91年1月4日，於94年3月17日本件原告聲請支付命令時
       已罹於時效，原告提出之14紙本票，均未於到期日前，
       以訴訟向被告請求，已有悖於一般常情。另觀以原告提
       出之本票，編號1至編號14之本票到期日分別為83年11月
       11 日、84年3月27日、84年8月14日、84年8月16日、85
       年11 月30、86年12月28、87年9月1日、88年1月9日、89
       年1月3日、89年2月25日、89年5月9日、90年1月6日、90
       年4 月1日、91年1月4日；而原告主張之借款日分別為80
       年11 月12日、81年3月28日、81年8月14日、81年8月17
       日、82 年12月1日、83年12月29日、84年9月2日、85年1
       月10日、86年1月4日、86年2月26日、86年5月10日、87
       年1月7日、87年4月2日、88年1月5日。而編號1之本票到
       期日83 年11月11日，到期日屆至後，被告並無清償分文
       ，且陸續到期之本票亦未清償，而嗣後原告卻又陸續貸
       與600餘萬元，以及經比較本票號碼為TS211439、
       TS211440、TS211441之3紙本票，之發票日，分別為「88
       年1月5日」「84年10月18日」及「84年10月21日」，該3
       紙本票票據號碼在前，發票日期卻在最後，相反地，票
       據號碼在後，發票日期卻比票據號碼在前之本票更早簽
       發等情，均與常情有違。且縱原告提出之本票為真正，
       惟票據乃無因證券，票據上權利係依票據文義而發生，
       與其基礎之原因關係各自獨立，票據上權利之行使，不
       以其原因關係存在為前提，尚難因原告執有本票，即得
       證明其所主張之原因關係為存在。
       綜上，原告不能舉證證明其交付支票之原因事實為借款
       及系爭本票係因被告借款而簽發，縱被告主張原告所支
       付之款項為贈與一節，不能舉證或舉證尚有疵累，揆諸
       上開說明，仍應駁回原告此部分之請求。
  （2）關於系爭本票編11號的借款部分：
       原告雖主張：「編號96支票（號碼為IY0000000）確實係
       被告於86年5月10日向原告借貸33萬元為返還訴外人丙○○之用，係由原告逕交支票本而授權被告甲○○所簽發
       ，按該票頭被告明確記載「此一支票係交付給訴外人丙○○」，足證被告確實有借貸該筆款項無疑。」云云。
       惟為被告所否認，抗辯：「否認有向原告借貸33萬元以
       為返還丙○○之用」等語。惟查，原告既自承伊有將其
       支票本逕行交付並授權被告填寫，則系爭支票之簽發原
       因，究為丙○○向原告借貸33萬元 (發票人為原告)？抑
       或原告本身積欠丙○○之債務而委請被告填寫該紙支票
       以為清償？甚或是其他原因？凡此均不無可能，依上開
       舉證責任分配之說明，在原告未舉證證明前，自不得遽
       認該紙支票係被告向原告借貸33萬元作為返還丙○○之
       用。
  （3）關於系爭本票編號3、4號的借款部分：
       原告主張：「當時情形應係原告陪同被告一起至基隆市
       農會，而由原告自行書寫取款憑條，待原告提領後再交
       付被告，是二筆款項金額共計190萬元」云云，但為被告
       所否認。按「金錢借貸契約，固屬要物契約，應由貸與
       人就交付金錢之事實負舉證之責」，最高法院69年台上
       字第3546號判例著有明文。經查，原告既已自承取款憑
       條由其自行書寫，而被告復否認借款交付，揆諸上開判
       例見解，原告自應就交付借款之事實負舉證責任。惟原
       告除空言指稱借款已交付被告外，並未提出其他具體事
       證以實其說，其主張已交付被告190萬元乙節，尚難認定
       為真實。
 ２、編號15借據部分：
     原告主張：「編號15之50萬元借據，係因被告為向案外人
     丙○○借款所書立，被告於清償案外人丙○○之借款後，
     被告取回該紙借據。嗣被告向原告借貸502, 042元，分別
     用以89年6月6日支付訴外人徐媽媽之工資7,500元及由原告
     代為繳納89年5月24日、89年7月25 日被告分別積欠中國信
     託商業銀行之卡債244, 000元、250,542元，上開借款並於
     89年7月25日始逕交付原告該紙借據當作向雙方如下3次借
     款之憑證，差額2,04 2元，係因當時雙方不願計較所致；
     7500元工資部分，被告並簽發票面金額為「柒仟伍佰元正
     」之支票1紙，並將之作為被告返還案外人徐媽媽之工資，
     再併同另兩筆信用卡費款項合簽發一張本票交予原告，以
     作為被告向原告借款之憑證，由此足可證明被告確實有借
     貸該筆款項無疑，且如被告主張是由原告委託被告代為清
     償，依法則請被告對此負舉證責任。」云云，並提出附表
     編號15之借據及其上有被告字跡之支票票頭為證。惟被告
     被告所否認，抗辯：「否認有向丙○○借款50萬元，復就
     原告前開所述三筆借款而言，此不僅與系爭借據50萬元之
     金額不一致 (相差2,042元)，甚且三筆借款之日期亦均與
     借據之簽發日期完全不相符 (均相差3年多)，當非真實甚
     明。雖然2筆中國信託銀行信用卡卡債，被告不否認確係原
     告代為繳納，但此亦為原告無償贈與金錢而代墊款項，蓋
     因兩造於同居交往期間，雙方往來關係之親密，誠與一般
     夫妻無異 (僅差在一紙結婚證書而已)，依此而論，夫為妻
     繳納信用卡欠款，此乃事理之常，自不得概以「借貸」論
     之；被告亦否認系爭支票係被告向原告借貸7500元作為返
     還徐媽媽之工資，蓋因系爭支票之簽發原因，可能係原告
     本身積欠徐媽媽工資7500元，原告因而委請並授權被告逕
     行填寫該紙支票以茲償還，自不得僅憑該紙支票上有被告
     之筆跡，遽認此必為被告向原告借貸7500元之唯一認定，
     本件借據是被告向他人借款，清償後取回，放在家中，是
     原告後來連同本票上的印章一同竊取」等語。經查，上開
     編號15之借據，既原為被告向他人借款之憑據，為兩造所
     不爭執，參以其上亦未有貸與人姓名之記載，尚不能藉以
     證明為原告與被告間有50萬元之借款，難認原告對兩造間
     成立消費借貸契約已盡舉證之責，故原告主張，應無理由
     。
 ３、證人丙○○雖到庭證稱「被告曾說會向原告周轉來還伊錢
     」、「被告有說她在做不動產及珠寶的生意，原告是她的
     金主」等情，惟查兩造均自認曾經為男女朋友關係，被告
     為介入原告婚姻之第三者，按理自不敢張揚，證人丙○○
     亦陳述被告以前只有表示原告是她的金主，對於兩造是否
     為男女關係則不知情，是證人丙○○所稱被告向原告周轉
     金錢、原告是被告的金主等情狀，均為被告單方面之陳述
     ，證人丙○○既未親自見聞被告曾向原告借了系爭借款，
     甚至對於被告向原告借了哪些錢，亦一概不知，自不足以
     證明原告所主張之借款事實。
（二）按主張不當得利請求權之原告，係因自己之行為致造成原
      由其掌控之財產發生主體變動，則因該財產變動本於無法
      律上原因之消極事實舉證困難所生之危險自應歸諸原告，
      始得謂平。是以原告對不當得利請求權之成立要件應負舉
      證責任，亦即原告必須證明其與被告間有給付之關係存在
      ，且被告因其給付而受有利益以及被告之受益為無法律上
      之原因，始能獲得勝訴之判決（最高法院77年度台上字第
      1756號、91年度台上字第1673號判決可資參照）。本件原
      告主張被告購買礁溪鄉房屋、基隆市房屋，購買三陽喜美
      、雅歌轎車之分期付款，以及清償丙○○借款、支付訴外
      人徐媽媽之工資、代被告繳納中國信託商業銀行之卡債、
      償還被告雙親因經營雜貨店不善以及倒會等積欠之債務，
      係原告所交付，被告無法律上原因而受有利益，請求依不
      當得利法則返還，揆諸前揭說明，原告自應就被告收受系
      爭款項缺乏法律上之原因，負舉證責任，原告認為被告如
      主張其收受系爭款項為贈與，具有法律上之原因，應負舉
      證責任，容有誤會。原告就被告受領6,546,91 6元是否即
      為無法律上原因而受利益，尚未能舉證以實其說，其依不
      當得利請求被告返還前開款項，亦屬無理由，應予駁回。
五、綜上所述，原告依消費借貸及不當得利之法律關係，請求被
    告應給付原告6,546,916元，暨如附表編號1至14所示之利息
    起算日起至清償日止，按年息百分之5計算之利息，及按日
    息千分之4計算之違約金，附表編號15之50萬元，自支付命
    令送達被告翌日起至清償日止，按年息百分之5計算之利息
    ，及按日息千分之4計算之違約金，為無理由，應予駁回。
    原告之訴既經駁回，其假執行之聲請即失所附麗，應併予駁
    回之。
六、本件事證已臻明確，兩造其餘主張、陳述及所提之證據，經
    本院審酌後，認均不足以影響本判決之結果，爰不一一論駁
    ，附此敘明。
七、結論：原告之訴為無理由，依民事訴訟法第78條判決如主文
    。
中    華    民    國    95    年    11    月    14    日
                  民事庭法  官  林李達
以上正本係照原本作成。
對於本件判決如有不服，應於收受送達後20日內向本院提出上訴
書狀，敘述上訴之理由，上訴於臺灣高等法院，並按他造當事人
之人數附具繕本。
中    華    民    國    95    年    11    月    16    日
                        書記官  黃錫煒


司法院資訊處製作；財團法人民間司法改革基金會備份。
